【裁判字號】    98,訴,335
【裁判日期】    980831
【裁判案由】    誣告等
【裁判全文】
臺灣桃園地方法院刑事判決               98年度訴字第335號
公  訴  人  臺灣桃園地方法院檢察署檢察官
被      告  甲○○
                    （另案於臺灣桃園監獄執行中）
上列被告因誣告等案件，經檢察官提起公訴（97年度偵字第1607
1、18826 號），本院判決如下：
    主  文
甲○○意圖他人受刑事處分，向該管公務員誣告，處有期徒刑肆
月。
其餘被訴部分無罪。
    事  實
一、甲○○與丁○○原係夫妻，丙○○係丁○○胞妹戊○○之夫
    。甲○○與丙○○因桃園縣中壢市○○段第1277-2、1278及
    1278-1地號土地，及其上所興建之黃昏市場租金問題素有嫌
    隙。其明知座落門牌號碼為桃園縣中壢市○○路1025巷12號
    之房地連同其旁之車庫，業已於民國（下同）94年間與丙○○簽訂買賣契約出售予丙○○，並經由丁○○委託丙○○將
    上開車庫內之物品清空，竟僅因與丙○○有債務糾葛，即意
    圖使丙○○受刑事追訴，於96年7月16日虛捏「丙○○及戊○○於96年2月間，曾往上開車庫竊取其內財物」此不實事
    項，向職司犯罪偵查之臺灣桃園地方法院檢察署檢察官誣告
    丙○○涉有刑法之竊盜罪嫌，使得丙○○及戊○○2人遭該
    署為犯罪調查。嗣經該署檢察官認丙○○及戊○○前經甲○○及丁○○授權同意後，始僱用他人搬遷上開車庫內之物品
    ，並未有偷竊犯行，而以97年度偵字第1706號案件為不起訴
    處分。
二、案經丙○○、戊○○訴由臺灣桃園地方法院檢察署檢察官偵
    查起訴。
    理  由
壹、證據能力之說明
一、按被告之自白，非出於強暴、脅迫、利誘、詐欺、疲勞訊問
    、違法羈押或其他不正之方法，且與事實相符者，得為證據
    ；被告陳述其自白係出於不正之方法者，應先於其他事證而
    為調查，該自白如係經檢察官提出者，法院應命檢察官就自
    白之出於自由意志，指出證明之方法，刑事訴訟法第156條
    第1項、第3項定有明文。查被告對檢察官所提被告於偵查中
    不利於己之供述之證據能力俱無意見，本院亦查無明顯事證
    足證偵查機關於製作該等筆錄，有對被告施以不正方法之情
    事，是被告於審判外之陳述，均係出於任意性之陳述，且與
    事實相符，均認具證據能力。
二、次按被告以外之人於審判外之言詞或書面陳述，除法律有規
    定者外，不得作為證據。被告以外之人於審判外之陳述，雖
    不符前4條（指刑事訴訟法第159條之1至第159條之4）之規
    定，而經當事人於審判程序同意作為證據，法院審酌該言詞
    陳述或書面陳述作成時之情況，認為適當者，亦得為證據。
    刑事訴訟法第159條第1項、第159條之5第1項，分別定有明
    文。查被告於審判程序中，對於證人丁○○、戴玉羽、證人
    即告訴人丙○○、戊○○之證述、不動產買賣契約書、土地
    及建物登記謄本、委託書、委任書等，均不爭執證據能力，
    公訴檢察官對此等證據之證據能力亦不爭執，其等係證明犯
    罪事實存否所必要之證據，而足見審判外筆錄及文書具相當
    之可信性，依前述「同意性」之傳聞法則例外規定，均具證
    據能力。
貳、有罪部分
一、犯罪事實之認定
  (一)訊據被告甲○○固不否認前於96年7月16日以書狀向臺灣桃
    園地方法院檢察署對告訴人丙○○及戊○○提出竊盜之告訴
    ，以及因為積欠告訴人丙○○債務，所以出售房地之事實，
    惟矢口否認有何誣告之行為，辯稱：出售房地之買賣契約書
    書具時，伊不在場，且丙○○自行於契約書簽訂後，於該契
    約書條款末行記載「附註事項」而將蓋於水溝上之車庫一併
    移轉。伊於出售房屋後，將許多私人物品放置在車庫內，但
    丙○○將房子與車庫分別賣出。且丁○○沒有權利代為清空
    ，丁○○也不可能簽委託書讓丙○○清空。上述告訴狀係依
    據事實而寫云云。惟查：
    1.被告甲○○確實於96年7月16日向有偵查犯罪權限之臺灣
      桃園地方法院檢察署提出告訴狀，申告告訴人丙○○、戊○○2 人將其放置於桃園縣中壢市○○路1025巷12號旁之
      車庫內所有物品竊取一空，而該2 人涉犯竊盜等情，並於
      96年10月30日於中壢分局製作警詢筆錄時、97年3 月4日
      於臺灣桃園地方法院檢察署97年度偵字第1076號檢察官偵
      訊中表明欲告告訴人丙○○、戊○○「竊盜」其財物等語
      ，有96年7 月16日告訴狀、96年10月30日警詢筆錄、臺灣
      桃園地方法院檢察署96年度他字第2772號（該案經改分為
      97年度偵字第1706號）97年3 月4 日偵訊筆錄在卷可稽，
      堪為認定。而前開案件（97年度偵字第1706號）經臺灣桃
      園地方法院檢察署檢察官訊問證人丁○○，並詳為調查後
      ，由該署檢察官以查無積極證據足資認定告訴人丙○○、
      戊○○有該案告訴人（即本件被告）甲○○所指竊盜之犯
      行為由，而對該案被告（即本件告訴人）丙○○、戊○○
      為不起訴處分確定等情，亦有該等卷宗及該署97年度偵字
      第1706號不起訴處分書（均附於97年度他字第1498號卷內
      ）在卷可稽。是以此部分事實堪以認定。
    2.證人即被告前妻丁○○於本院審理中證稱：94年間其與被
      告係夫妻且未分居時，共同決定將登記為其所有之桃園縣
      中壢市○○路1025巷12號房地出售予丙○○，並於94年5
      月15日其等3 人共同簽訂不動產買賣契約書，該契約書係
      在丙○○家中客廳一起約定逐條書寫完成，最後並一起簽
      名，各自留存1 份。該契約中所載附註事項當時即已約定
      ，並非事後加註，且該契約第六條有約定未搬離物品視同
      廢棄物。其為移轉該房地所有權，因而出具委任書委託丙○○處理過戶等事宜。該房地出售予丙○○後，其即到外
      地就業並賃屋居住於新竹，其曾告知被告要交屋，應將屋
      內物品清除，契約簽訂年餘後，其陸續搬遷屋內物品，但
      被告均未理會，因丙○○催促其要將屋內物品清空辦理交
      屋，遂由其告知被告後，出具委託書並支付5 千元清運費
      交由丙○○處理。其書具委託書時，屋內尚留有一些廢棄
      之雜物，而車庫向來即為其等所使用之倉庫，放置不使用
      之物品，故尚未清空，其間曾有鄰居告知被告偶而會騎機
      車返回車庫拿取物品，但其未曾聽聞被告提及有何物品遺
      失，且被告亦未對其表示不可處理車庫內物品等語綦詳（
      參本院卷第27頁至第32頁），與其在偵查中所為證述前後
      一致（參偵查卷第37頁至第38頁），另互核與證人即告訴
      人丙○○、戊○○所述相符（參偵查卷第31頁至第32頁）
      並無何瑕疵可指。並有94年5 月15日不動產買賣契約書、
      土地登記第一類謄本、95年5 月10日委任書、委託書在卷
      足憑（參偵查卷第22頁至第24頁），應堪採信。
    3.參酌上開不動產買賣契約書上見證人姓名係由被告閱覽契
      約後親簽，業據其是認在卷（參本院卷第80頁、第83頁）
      ，審視該契約內容之記載，包含買賣雙方約定條款末行所
      載之「附註事項」，及「附註事項」末行緊接由契約當事
      人、見證人簽名等項，其文字繕寫及排列方式均係依序記
      載，於形式上觀之並無何奇特或異於常態之處。被告辯稱
      係事後於空行處所私自加上云云，已難採信。又苟被告所
      辯前開契約書所載之附註事項係事後加註，伊並不知情，
      且該不動產買賣之標的僅及於前開房地，不包括上述車庫
      等情為真，何以迄今數年，被告並未就此主張權利，包括
      循法律途徑提起民事訴訟確認系爭不動產買賣契約書之買
      賣標的範圍等方式。復以，證人丁○○亦曾於催促被告應
      將車庫內物品清空乙節，此為被告所不爭執在卷（參本院
      卷第83頁背面），則其竟未將其自承所放置於車庫內之前
      開契約書取出，執以向證人丁○○或告訴人丙○○、戊○○重申上開車庫不屬該契約買賣標的之內，而忽視自己權
      益竟未立即採取契約文件保全之措施，亦與常情有違。是
      以被告上開所辯車庫並未併同出售，證人丁○○無權代為
      清空物品云云，顯不足採。況被告自始至終均無法提出積
      極之事證以資證明契約書所載「附註事項」係事後加註及
      其曾於前開車庫內放置其所述之電器、衣物等物品，尤徵
      其所言非真。
  (二)綜上所述，本件被告甲○○申告一定之虛構之犯罪事實於有
    偵查犯罪權限之臺灣桃園地方法院檢察署檢察官，並足使被
    誣告之丙○○、戊○○有受刑事或懲戒處分之危險等情，事
    證已臻明確，被告如事實欄所載之犯行足以認定，應予依法
    論科。
二、核被告甲○○所為，係犯刑法第169條第1項之誣告罪。被告
    以一狀誣告告訴人丙○○、戊○○二人，只論以一個誣告罪
    。爰審酌被告僅因與告訴人間有債務糾紛，其明知告訴人丙○○、戊○○並無如其告訴狀及於臺灣桃園地方法院檢察署
    檢察官偵查庭中所指述之犯罪事實，竟虛捏事實，對丙○○
    、戊○○提出不實之刑事告訴，欲入告訴人丙○○、戊○○
    於罪，犯罪之動機可議，犯罪手段雖屬平和，但隱瞞事實而
    提出告訴之方式，使國家偵查權妄為發動，致使司法機關為
    無益之調查，耗費訴訟資源，並致告訴人丙○○、戊○○遭
    受不實之刑事追訴之名譽損害及涉訟之時間、精力浪費，且
    犯後始終未能坦認犯行，且迄未能與告訴人達成和解，及犯
    罪之動機、目的、手段等一切情狀，量處如主文所示之刑。
參、無罪部分
一、公訴意旨略以：被告甲○○與告訴人丙○○、戊○○素有糾
    紛，於97年4 月9 日下午3 時許，雙方於臺灣桃園地方法院
    檢察署偵查庭應訊前，又因債務問題發生爭執，甲○○竟心
    生不滿，對丙○○及戊○○出言「要把你們2 人殺死，往後
    就由我收取租金」等語恫嚇丙○○及戊○○，使丙○○與戊○○心生畏怖，而生危害於安全。而認被告甲○○涉犯刑法
    第305 條恐嚇危害安全罪嫌。
二、按犯罪事實應依證據認定之，無證據不得認定犯罪事實，刑
    事訴訟法第154 條第2 項定有明文。又認定犯罪事實所憑之
    證據，雖不以直接證據為限，間接證據亦包括在內，然而無
    論直接或間接證據，其為訴訟上之證明，須於通常一般之人
    均不致有所懷疑，而得確信其為真實之程度者，始得據為有
    罪之認定，倘其證明尚未達到此一程度，而有合理之懷疑存
    在時，事實審法院在心證上無從為有罪之確信，自應為無罪
    之判決。且刑事訴訟上證明之資料，無論其為直接或間接證
    據，均須達於通常一般之人均不致有所懷疑，而得確信其為
    真實之程度，始得據為有罪之認定，若其關於被告是否犯罪
    之證明未能達此程度，而有合理懷疑之存在，致使無從形成
    有罪之確信，根據「罪證有疑，利於被告」之證據法則，即
    不得遽為不利被告之認定，最高法院著有76年臺上字第4986
    號、92年臺上字第1208號判例足資參照。檢察官認被告甲○○涉有上開犯罪嫌疑，無非係以證人乙○○○、周學義於偵
    查中所為不利被告甲○○之證述為其論據。
三、訊據被告甲○○固坦承確有於上開時地與乙○○○陳述上開
    情節，惟堅決否認有何恐嚇犯行。辯稱：伊未曾說過要殺死
    告訴人2 人，由其收取租金等語。經查：
  (一)按刑法第305條之恐嚇罪，所稱以加害生命、身體、自由、
    名譽、財產之事，恐嚇他人者，係指以使人生畏怖心為目的
    ，而通知將加惡害之旨於被害人而言，若僅在外揚言加害，
    並未對於被害人為惡害之通知，尚難構成本罪（最高法院52
    年度台上字第751 號判例意旨參照）。查證人乙○○○於本
    院審理中證稱：97年4 月9 日下午3 時，伊由先生周學義陪
    同，以證人身分至臺灣桃園地方法院檢察署應訊，當日被告
    與告訴人丙○○與戊○○並無起爭執。當時伊於偵查庭外，
    向被告索償積欠其家人之300 萬元，於是被告對伊聲稱要將
    告訴人夫婦殺死，往後租金由被告收取，就有錢清償，斯時
    告訴人夫婦在旁邊，聽聞此語，並無反應。除此次之外，被
    告並未說過類似的話。伊不知被告前開所述是否開玩笑，後
    來並無任何跡象，讓伊懷疑過被告有要殺死告訴人夫妻之舉
    等語明確（參本院卷第32頁至第33頁）。審度檢察官所指被
    告所述前開所謂恫嚇之詞，其上開時、地陳述之情狀，實係
    被告經證人乙○○○索討債務時，因無力償還，而以前詞搪
    塞敷衍證人乙○○○所為，又依被告上開言行之內容觀之，
    是否確有表明加害告訴人夫妻生命、身體之事，該言詞、行
    為客觀上已否足造成一般人之恐懼，告訴人夫妻當時主觀是
    否因此而產生畏懼，已非無疑。再者，被告上開陳述係回應
    證人乙○○○之語，而非逕對告訴人夫妻為之，則其是否業
    將此項「惡害」通知告訴人夫妻尚非無疑。而能否成立刑法
    第305 條之恐嚇罪，即不無推究之餘地。
  (三)綜上所述，本件依卷存事證，客觀上仍無法排除上開證人乙○○○所述情節為誤認或被告上開陳述係戲謔之詞之可能性
    ，而均仍有合理懷疑之存在，不能獲致被告確有恐嚇危害安
    全犯行之法律上確信，依「罪證有疑，利於被告」原則，被
    告
    本件被訴犯罪尚屬不能證明，應依法為被告無罪之諭知。
據上論斷，應依刑事訴訟法第299 條第1 項前段，第301 條第1
項、刑法第169 條第1 項，判決如主文。
本案經檢察官王惟琪到庭執行職務。
中    華    民    國    98    年    8     月    31    日
              刑事第六庭  審判長法  官  錢建榮
                                法  官  黃翊哲
                                法  官  呂美玲
以上正本證明與原本無異。
如不服本判決應於收受判決後10日內向本院提出上訴書狀，並應
敘述「具體」理由。其未敘述上訴理由者，應於上訴期間屆滿後
20日內向本院補提理由書（均須按他造當事人之人數附繕本）「
切勿逕送上級法院」。
                                書記官  李玉華
中    華    民    國    98    年    9     月    14    日
附錄本案論罪科刑法條：
中華民國刑法第169條
（誣告罪）
意圖他人受刑事或懲戒處分，向該管公務員誣告者，處 7 年以下
有期徒刑。
意圖他人受刑事或懲戒處分，而偽造、變造證據，或使用偽造、
變造之證據者，亦同。


司法院資訊處製作；財團法人民間司法改革基金會備份。
